【裁判字號】    98,台上,2103
【裁判日期】    981112
【裁判案由】    請求損害賠償
【裁判全文】
最高法院民事判決            九十八年度台上字第二一○三號
上  訴  人  台灣產物保險股份有限公司
法定代理人  乙 ○ ○
訴訟代理人  陳 峰 富律師
            張簡勵如律師
            林    瑤律師
上  訴  人  甲 ○ ○
訴訟代理人  崔 駿 武律師
上列當事人間請求損害賠償事件，兩造對於中華民國九十八年七
月十四日台灣高等法院第二審更審判決（九十七年度上更(四)字第
一六六號），各自提起上訴，本院判決如下：
    主  文
兩造上訴均駁回。
第三審訴訟費用由兩造各自負擔。
    理  由
本件上訴人台灣產物保險股份有限公司（下稱台產公司）主張：
對造上訴人甲○○原為伊公司財務部經理，於民國八十七年四月
十七日依伊公司證券投資小組作業要點（下稱作業要點）之規定
，兼任證券投資小組委員，負責與小組其他委員研議公司投資證
券之事宜。詎甲○○明知伊公司已出清上市公司訴外人名佳利金
屬工業股份有限公司（下稱名佳利公司）股票，竟未依作業要點
第四條第三項及第八項規定，事先呈報總經理高榮富核定，即擅
自於同年十月三十一日（下稱第一次）以每股價格新台幣（下同
）三十九元二角買入名佳利公司股票一千五百張，計五千八百八
十七萬七千八百零八元（內含手續費七萬七千八百零八元）。又
於同年十一月二日（下稱第二次）以每股價格三十六元五角買入
同一股票七百張，計二千五百五十八萬四千八百五十三元（內含
手續費三萬四千八百五十三元）。旋名佳利公司於同年十一月九
日爆發「地雷股」事件，其股票因而崩盤，並於同年月二十三日
受停止交易處分，至八十八年六月十日始恢復交易。伊於恢復交
易後陸續賣出一千四百七十張，所得不及當初買入價格，受有三
千九百十二萬七千九百十四元之損害，應係甲○○上開逾越權限
之行為所致，伊依委任及侵權行為之法律關係，爰先請求甲○○
賠償其中之二千萬元等情。求為命被上訴人給付一千七百八十三
萬零二百七十三元，並加計法定遲延利息之判決（台產公司逾上
開金額之請求，已受勝訴判決確定）。
甲○○則以：台產公司並未實際執行系爭作業要點，伊購買名佳
利公司股票，並無違背該要點之規定。且名佳利公司股票於八十
七年十一月四日及五日之成交量，分別為一千六百八十五張及一
千九百十五張，台產公司原得於該二日將第一次及第二次所買進
股票全部賣出，其未立即處理，所受損害，應自行負責等語，資
為抗辯。
原審以：系爭作業要點第四條第八項記載：「依照本公司（即台
產公司）分層負責明細表及本小組委員議決有關事項，每日買賣
之上市股票總金額在五千萬元以內授權財務部經理核定；但購入
同一公司之股票及公司債累計金額已達五千萬元以上者應先呈報
總經理核定，一億元以上應轉呈董事長核定」等語。甲○○第一
次買進名佳利公司股票一千五百張，每股含手續費之成本為三九
．二一四二五元，五千萬元僅可買入一千二百四十七張股票，超
過之二百五十三張股票（成本九百九十二萬一千二百零五元）應
係越權買入。又甲○○第二次以二千五百五十八萬四千八百五十
三元買入名佳利公司股票七百張，連同第一次買入該公司股票累
計金額既已逾五千萬元，甲○○未先呈報總經理核定，違反上開
規定，亦屬越權買入。名佳利公司因所屬之新巨群集團財務不佳
，違反公司經營及證券交易市場之誠信原則，致名佳利股票於八
十七年十一月三日，股價即呈連續跳空跌停狀態。甲○○如未越
權買入上開股票，台產公司即可避此風險，不致受有股價暴跌之
損害，故甲○○就該越權行為所造成台產公司之損害，依民法第
五百四十四條規定，應負賠償責任。依台灣證券交易所（下稱證
交所）九十八年四月十四日函附名佳利股票交易狀況，可知該股
票自八十七年十一月三日起，其委賣張數除同月七日略多於委買
張數外，其餘交易日之委賣張數均大幅多於委買張數，以台產公
司所持有二千二百張之張數，勢必不可能於二、三日內賣出。參
酌證券交易法第一百五十七條之一第二項規定之事理，以十日交
易均價為計算本件賠償金額之基準，較屬公平合理。甲○○於八
十七年十一月二日即將越權買入股票之事告知台產公司總經理，
台產公司理應於翌日處分股票，故應以八十七年十一月三日起算
十個交易日。依證交所九十八年二月六日函所載名佳利股票自八
十七年十一月三日起至同年月十六日，每日之收盤價，計算十日
之交易均價為每股二八．八元，以此計算被上訴人越權買入之上
開九百五十三張可出售之所得為二千七百四十四萬六千四百元。
則該九百五十三張股票買入成本為三千五百五十萬六千零五十八
元，扣除上開可回收之出售所得，及手續費千分之一．四二五、
交易稅千分之三後，台產公司得請求賠償之金額為八百十八萬一
千一百零八元。審酌台產公司於事前未發揮監督管控之機制，事
後未即時處分股票，採觀望態度，致股票因崩盤、停止交易而無
法賣出，俟回復交易後始以低價出賣，於損害之發生，與有過失
，應負二分之一過失責任。依該比例減輕賠償金額後，甲○○應
賠償台產公司四百零九萬零五百五十四元。再扣除已判決確定命
甲○○給付之二百十六萬九千七百二十七元，甲○○應再給付台
產公司一百九十二萬零八百二十七元。從而，台產公司依委任之
法律關係，請求甲○○再給付一百九十二萬零八百二十七元及其
利息，為有理由；逾此範圍，應予駁回。並說明兩造其餘攻擊及
防禦方法無礙前開判決結果，因而將除確定部分外之第一審所為
上訴人敗訴判決，一部予以廢棄，改判命被上訴人再給付一百九
十二萬零八百二十七元及其利息，並駁回上訴人其餘上訴，經核
於法並無違誤。兩造上訴論旨，各就原審認定事實、取捨證據之
職權行使，分別指摘原判決於其不利部分違背法令，聲明廢棄，
非有理由。
據上論結，本件兩造上訴均為無理由。依民事訴訟法第四百八十
一條、第四百四十九條第一項、第七十八條，判決如主文。
中    華    民    國  九十八  年   十一   月   十二   日
                      最高法院民事第六庭
                          審判長法官  劉  福  來
                                法官  陳  國  禎
                                法官  陳  重  瑜
                                法官  吳  麗  女
                                法官  簡  清  忠
      本件正本證明與原本無異
                                      書  記  官
中    華    民    國  九十八  年   十一   月  二十四  日
                                                      Ｅ


司法院資訊處製作；財團法人民間司法改革基金會備份。
